最高法院民事判決　　　　　　　　　 110年度台上字第2394號
上　訴　人　元大證券股份有限公司（下稱元大證券）


法定代理人　陳修偉
訴訟代理人　李佳俞律師
上　訴　人　許荷樺
被 上訴 人　蔡金玉
上列當事人間請求侵權行為損害賠償等事件，上訴人對於中華民
國109年12月29日臺灣高等法院高雄分院第二審判決（108年度重
上字第13號），提起上訴，本院判決如下：
    主  文
原判決關於命上訴人連帶給付新臺幣叁佰伍拾捌萬玖仟玖佰元本
息及該訴訟費用部分廢棄，發回臺灣高等法院高雄分院。
    理  由
本件被上訴人起訴請求上訴人元大證券與許荷樺連帶給付部分
  ，經元大證券提起上訴，並提出非基於個人關係之抗辯而有理
  由，訴訟標的對於共同訴訟全體必須合一確定，依民事訴訟法
  第56條第1項第1款規定，其上訴效力及於同造之許荷樺，爰將
  之併列為上訴人，先予敍明。
被上訴人主張：伊於民國95年間在上訴人元大證券開設帳戶，
  委託元大證券辦理有價證券買賣及基金申購、贖回等事務，並
  由元大證券所屬營業員即上訴人許荷樺代為處理，因而將伊設
  於訴外人元大商業銀行股份有限公司帳戶（下稱元大銀行帳戶
  ）之存摺、印章交付許荷樺保管。詎許荷樺未經伊同意，自96
  年11月起至101 年11月止，陸續自第一審判決附表一（下稱附
  表一）元大銀行帳戶提領編號1 至16之現金，或將現金提領後
  匯入不詳姓名者之帳戶，合計盜領新臺幣（下同）358 萬9900
  元（下稱系爭款項）。許荷樺所為違反委任本旨，且故意以背
  於善良風俗之方法加損害於伊，元大證券係許荷樺之僱用人，
  應與許荷樺負連帶賠償責任。爰依民法第227條第1項、第 184
  條第1項後段及第188條第1 項規定，求為命上訴人連帶如數給
  付及加計法定遲延利息之判決（未繫屬本院部分，下不贅敘）
  。
上訴人元大證券則以：許荷樺並無擅自提領系爭款項情事；伊
  於被上訴人開設帳戶時已告知不得將存摺、印章交付營業員保
  管，被上訴人違反約定擅將存摺、印章交由許荷樺保管，應自
  負其責；且該保管行為屬許荷樺個人行為，非執行伊交辦之職
  務，不能請求伊負賠償責任；縱認伊應負賠償責任，被上訴人
  亦與有過失；且被上訴人之請求權已罹於時效，伊得拒絕賠償
  。許荷樺則以：伊雖有提領系爭款項，惟各次提領均經被上訴
  人同意，並無盜領存款情事各等語，資為抗辯。
原審廢棄第一審所為駁回被上訴人請求連帶給付358 萬9900元
  本息部分之判決，改判上訴人如數給付。其理由如下：
㈠上訴人許荷樺自96年11月起至101 年11月止，先後於附表一所
  示時間，自元大銀行帳戶提領系爭款項乙節，為兩造所不爭。
  依許荷樺所稱：被上訴人開始於元大證券進行之買賣項目只有
  股票及基金，並無權證，伊提領系爭款項用以購買權證，以伊
  弟之權證帳戶進行購買，當下未得被上訴人同意等語，及元大
  證券陳稱：被上訴人只要簽署風險預告書，就可以原股票買賣
  帳戶進行權證買賣等語，顯見被上訴人得以其在元大證券開立
  之證券帳戶進行權證買賣，許荷樺在未告知且未得被上訴人同
  意下，逕以其弟權證帳戶購買權證，縱被上訴人不爭執取款憑
  條上印章之真正，惟係在不知情下所蓋；況訴外人李武仁、李
  名達、郭任豪、丁冠宇均由許荷樺交涉借款、還款，與被上訴
  人無任何關係等情，相互以觀，堪認被上訴人並未委託或同意
  許荷樺代為操作買賣權證。
㈡許荷樺提領如附表一編號1至16所示金額購買權證，合計358萬
  9900元乙節，迭據其於原審審理中陳述綦詳，復未能證明附表
  一編號1至7、15、16等筆提領金額非用於購買權證，系爭款項
  均係許荷樺擅自提領，用以購買權證，並因該權證均下市而無
  價值，堪認被上訴人受有系爭款項之損害。被上訴人依侵權行
  為法則請求許荷樺賠償系爭款項損害，自屬有據，即無庸再行
  審究有無民法第227條第1項規定之適用。又許荷樺係元大證券
  之受僱人，元大證券應依民法第188條第1項規定，負僱用人連
  帶損害賠償責任。許荷樺未經被上訴人同意，擅自購買權證，
  致被上訴人受有損害，難認被上訴人就許荷樺上開侵害行為，
  有何與有過失之共同原因行為。被上訴人係於106年4月11日前
  往元大證券民生分公司查詢名下股票、基金資料時，始悉許荷
  樺未經其同意擅自購買權證乙情，而於同年7 月26日起訴請求
  損害賠償，並未罹於時效。
㈢綜上，被上訴人依民法第184條第1項後段及第188條第1項規定
  ，請求上訴人連帶給付系爭款項，為有理由等詞，為其判斷之
  基礎。
本院廢棄發回之理由：
㈠按損害之發生或擴大，被害人與有過失者，法院得減輕賠償金
  額或免除之，為民法第217條第1項所明定。旨在謀求加害人與
  被害人間之公平，倘被害人於事故之發生或損害之擴大亦有過
  失時，由加害人負全部賠償責任，未免失諸過苛，因而賦與法
  院得減輕其賠償金額或免除之職權。所謂被害人與有過失，係
  指損害賠償權利人（被害人）自己之行為，就賠償義務人對自
  己應負損害賠償責任成立之共同原因或造成責任範圍之擴大，
  具有相當因果關係之謂。因侵權行為應負損害賠償責任類型，
  並不以加害人之行為非出於故意，作為判斷被害人是否與有過
  失之先決條件，加害人之行為縱係故意為之，如被害人之過失
  行為亦為損害發生之共同原因或致損害之擴大者，同有本條與
  有過失規定之適用，仍應由法院依職權就雙方原因力之強弱與
  責任之輕重，予以酌減。
㈡查本件損害之發生，係因上訴人許荷樺未經被上訴人同意，擅
  自提領如附表一編號1 至16所示款項，用以購買權證，並因所
  購買權證下市而無價值，致被上訴人受有系爭款項之損害，為
  原審合法認定之事實。而許荷樺所以能擅自提領系爭款項，在
  於其持有被上訴人所交付元大銀行帳戶之存摺，及經被上訴人
  蓋用真正印章之取款憑條，致許荷樺得自系爭帳戶提領款項；
  參以許荷樺未經被上訴人同意而領取系爭款項之期間，自96年
  11月5日起至101年11月19日止，長達5 年之久。上訴人元大證
  券據此辯稱：被上訴人違反開戶契約，將其存摺等重要物品交
  由營業員許荷樺保管，長期任由許荷樺提領款項、買賣權證，
  致損失系爭款項，被上訴人就本件損害之發生及擴大均與有過
  失等語（原審卷三35、197、198頁），是否全然無據？非無再
  事研求餘地。原審以許荷樺係未經被上訴人同意擅自購買權證
  ，致被上訴人受有系爭款項損害，即遽認被上訴人並無過失，
  而無民法第217 條與有過失規定適用等語，依上開說明，自有
  再行斟酌必要。原審未遑詳查究明，遽為上訴人不利之判斷，
  尚有未洽。上訴論旨，執以指摘原判決不當，求予廢棄，非無
  理由。末查，本件所涉法律見解因事實關係尚未臻明確，有由
  事實審再行審認必要，即無行法律審言詞辯論之需，附此敘明
  。
據上論結，本件上訴為有理由。依民事訴訟法第477條第1項、
  第478條第2項，判決如主文。
中    華    民    國   111    年    2     月    16    日
                      最高法院民事第六庭
                          審判長法官  魏  大  喨  
                                法官  李  寶  堂  
                                法官  李  文  賢  
                                法官  高  榮  宏  
                                法官  林  玉  珮  
本件正本證明與原本無異
                                      書  記  官
中    華    民    國   111    年    2     月    22    日